【裁判字號】    98,易,1540
【裁判日期】    981230
【裁判案由】    詐欺
【裁判全文】
臺灣高雄地方法院刑事判決              98年度易字第1540號
公  訴  人  臺灣高雄地方法院檢察署檢察官
被      告  乙○○
上列被告因詐欺案件，經檢察官提起公訴（98年度偵緝字第1573
號），被告於準備程序為認罪之陳述，經聽取被告、公訴人之意
見後，本院合議庭裁定由受命法官獨任進行簡式審判程序，判決
如下：
    主    文
乙○○幫助犯詐欺取財罪，累犯，處有期徒刑月，如易科罰金
，以新臺幣壹仟元折算壹日。
    事    實
一、乙○○前於民國（下同）93年間因偽造文書案件，經臺灣桃
    園地方法院以93年度桃簡字第1218號判決，判處有期徒刑3
    月確定，於94年12月5 日入監執行，並於94年12月8 日易科
    罰金執行完畢。詎乙○○仍不知悔改，其得預見將自己申辦
    開立之金融機構帳戶存摺、提款卡及密碼交付予不詳姓名年
    籍之人使用，足供他人作為詐欺匯款之工具，竟仍基於幫助
    他人詐欺取財之不確定故意，於97年7 月23日至31日間某時
    ，在不詳地點，將其申辦使用之第一商業銀行中崙分行之帳
    戶（帳號：00000000000 ，下稱第一銀行帳戶）之存摺、提
    款卡及密碼，交付真實姓名年籍不詳、綽號「蔣敏輝」（即
    「陳文忠」）之成年男子，容認他人作為詐欺取財之工具，
    「蔣敏輝」遂將該帳戶資料交付其所屬詐欺集團使用。嗣該
    詐騙集團某成員，意圖為自己不法之所有，於97年7 月31日
    晚間9 時40分許，撥打電話至臺北縣板橋市○○路予甲○○
    ，佯稱：甲○○於Yahoo 拍賣網購買之自行車頭燈付款方式
    誤執行為分期扣款，要求甲○○至ATM 提款機操作以便解除
    分期扣款等語，使甲○○因此陷於錯誤，而依對方指示，於
    同日晚間9 時56分許，匯款新臺幣（下同）2 萬9987元至前
    揭帳戶內。嗣甲○○發覺有異，始知受騙而報警處理。
二、案經臺北市政府警察局松山分局報請臺灣臺北地方法院檢察
    署呈請臺灣高等法院檢察署令轉臺灣高雄地方法院檢察署檢
    察官偵查起訴。
    理    由
一、本件被告就被訴詐欺罪為死刑、無期徒刑、最輕本刑為3年
    以上有期徒刑以外之罪，其於準備程序就被訴事實為有罪之
    陳述，經告知簡式審判程序之旨，並聽取當事人之意見後，
    被告、公訴人同意行簡式審判程序，本院合議庭認無不得或
    不宜改依簡式審判程序，爰依刑事訴訟法第273 條之1 第1
    項、第284 條第1 項，行簡式審判程序審理，合先敘明。
二、上開事實，業經被告於本院審理時坦承不諱，核與證人即被
    害人甲○○於警詢之證述明確，參核相符屬實，並有台北縣
    政府警察局海山分局新海派出所受理刑事案件報案三聯單、
    受理各類案件紀錄表、受理詐騙帳戶通報警示簡便格式表、
    警政署反詐騙案件紀錄表、郵局自動櫃員機交易明細表（匯
    款2 萬9987元）、金融機構聯防機制通報單、第一銀行中崙
    分行97年8 月18日、98年7 月24日一中崙字第00139 號、第
    00124 號函附被告開戶身分證、存款印鑑卡、存款明細分類
    帳、摺帳查詢清單、查詢單明細各1 份（參北偵卷第6 至19
    頁，偵緝卷第19至24頁，本院2 卷第15、27、28頁）在卷可
    稽。被告上開自白，與卷內積極事證參核屬實，洵堪採為論
    罪之證據。是被告確有上開幫助詐欺之犯行，事證明確，堪
    以認定，應依法論科。
三、按刑法上之幫助犯，係對於犯罪與正犯有共同之認識，而以
    幫助之意思，對於正犯資以助力，而未參與實施犯罪之行為
    者而言。如未參與實施犯罪構成要件之行為，且係出於幫助
    之意思提供助力，即屬幫助犯，而非共同正犯。本案被告基
    於幫助之不確定故意，提供其郵局帳戶之存摺、印章、提款
    卡及密碼給綽號「蔣敏輝」，雖使「蔣敏輝」所屬詐欺集團
    成員得基於詐欺取財之犯意，向被害人甲○○詐取財物，並
    以被告所提供之第一銀行帳戶資料供作指定匯款之帳戶，規
    避檢警機關之追緝，以遂行詐欺取財之犯行。然被告提供上
    開帳戶資料供人使用，並不等同於向被害人施以欺罔之詐術
    行為，且亦無證據證明被告有參與詐欺取財之構成要件行為
    ，衡諸前揭說明，自應論以幫助犯。核被告所為，係犯刑法
    第30條第1 項、第339 條第1 項之幫助詐欺取財罪。被告有
    事實欄論罪科刑及執行之前科，且於94年12月8 日易科罰金
    執行完畢，有台灣高等法院被告前案紀錄表在卷足參，其於
    5 年以內故意再犯本件有期徒刑以上之罪，為累犯，應依法
    加重其刑。又被告本案為幫助犯，衡諸其犯罪情節，依刑法
    第30條第2 項規定，按正犯之刑減輕之；而其有刑之加重、
    減輕事由，依法先加、後減之。
四、爰審酌被告明知詐騙行為猖獗，仍提供帳戶資料予「蔣敏輝
    」轉交所屬詐騙集團成員使用，使被害人損失2 萬9987元，
    並造成檢警機關查緝犯罪之困難，有害社會治安及金融秩序
    ，所為尚非可取。惟念其前雖有偽造文書前科，構成累犯，
    有臺灣高等法院被告前案紀錄表在卷可參，然其非詐欺正犯
    可比，犯後坦承犯行，已有悔意，受害金額非鉅，惡性非重
    ，暨其犯罪動機、目的、手段等一切情狀，量處如主文所示
    之刑，並諭知如易科罰金之折算標準，以資懲儆。
據上論結，應依刑事訴訟法第273 條之1 第1 項、第284 條第1
項、第299 條第1 項前段，刑法第30條、第339 條第1 項、第47
條第1 項、第41條第1 項前段，刑法施行法第1 條之1 ，判決如
主文。
本案經檢察官丙○○到庭執行職務。
中    華    民    國    98    年    12    月    30    日
                  刑事第二庭  法  官  李昆南
以上正本證明與原本無異。
如不服本判決應於收受送達後10日內向本院提出上訴書狀，並應
敘述具體理由；如未敘述上訴理由者，應於上訴期間屆滿後20日
內向本院補提理由書（均須按他造當事人之人數附繕本）「切勿
逕送上級法院」。
中    華    民    國    98    年    12    月    30    日
                               書記官  黃美玲
附錄本判決論罪之法條：
刑法第339 條第1 項
意圖為自己或他人不法之所有，以詐術使人將本人或第三人之物
交付者，處5 年以下有期徒刑、拘役或科或併科1000元以下罰金
。

司法院資訊處製作；財團法人民間司法改革基金會備份。
